【裁判字號】    91,訴,1351
【裁判日期】    920318
【裁判案由】    殺人未遂
【裁判全文】
臺灣臺南地方法院刑事判決                        九十一年度訴字第一三五一號
    公  訴  人  臺灣台南地方法院檢察署檢察官
    被      告  甲○○
    指定辯護人  本院公設辯護人  乙○○
右列被告因殺人未遂案件，經檢察官提起公訴（九十一年度偵字第一０三三六號），
本院判決如左：
    主  文
甲○○傷害人之身體，處有期徒刑拾月。
    事  實
一、甲○○因懷疑丙○○與其女友邱劉玉春有染，遂於民國九十一年九月二十六日十
    六時三十分許，自行飲酒後（尚未達於精神耗弱狀態），攜帶其所有，長約七十
    五公分、直徑約三點五公分之實心木棍，至丙○○位於台南縣南化鄉關山村西阿
    里關一三五號住處理論。雙方一言不合，丙○○與甲○○即均基於傷害之故意，
    分別持竹棍及實心木棍互毆，甲○○受有左胸部頓挫傷合併第七及第八肋骨骨折
    （丙○○傷害甲○○部分未據告訴），丙○○則受有頭皮後方撕裂傷三處（三公
    分╳０‧五公分╳０‧五公分、二公分╳０‧五公分╳０‧五公分、一公分╳０
    ‧三公分╳０‧三公分）、臉部左眉部撕裂傷（０‧五公分╳０‧一公分╳０‧
    二公分）、背部多處挫傷及擦傷，面積約二十公分╳五公分、雙手手掌挫傷腫脹
    、右手第二掌骨骨折等傷害。甲○○傷害畢，旋於同日稍晚，將其持以攻擊丙○
    ○之實心木棍攜至台南縣南化鄉關山村一三三號不知情之黃文貞住處旁之火爐內
    焚燬。
二、案經丙○○訴由台南縣警察局玉井分局報告台灣台南地方法院檢察署檢察官偵查
    起訴。
    理  由
一、訊據被告甲○○於偵審中固均坦承持實心木棍於前揭時地毆打告訴人丙○○成傷
    等情，惟辯稱係因告訴人先行持竹棍攻擊，伊始憤而持木棍攻擊告訴人等語。經
    查：
（一）被告於前揭時地持其所有之實心木棍攻擊告訴人頭部、臉部、背部及右手手掌
      等情，業據被告於偵審中供承不諱，核與告訴人丙○○於偵查及本院調查時所
      述被害情節相符，被告此部分供述與事實相符，應堪採信。又告訴人因被告之
      攻擊行為，因而受有如犯罪事實欄所載傷勢等情，亦經財團法人奇美醫院於九
      十二年一月九日以（九二）奇醫字第０一五二號函送之病情摘要一份在卷可稽
      ，此部分事實亦堪認定。
（二）告訴人於被告前往其前揭住處質問時，確曾持竹棍毆打被告腰部，竹棍因而斷
      為二截，且致其受有左胸部頓挫傷合併第七及第八肋骨骨折一節，業據被告於
      偵審中迭次指陳在卷，並有國立成功大學醫學院附設醫院九十一年九月二十八
      日診斷證明書一份在卷可稽，被告此部分陳述尚非無據。告訴人於本院調查時
      雖陳稱並未持竹棍毆打被告，並稱該竹棍本係舊物，供其晾衣所用，於案發前
      因遭蟲蛀蝕，本已斷成二節云云。然該竹棍之斷裂處甚新，不似經蟲蛀早已斷
      為二截情狀，有現場照片一紙在卷可稽。況告訴人於本院調查陳稱該竹棍本係
      供其晾衣所用之物，是該竹棍如早已斷成二截，無法使用，衡情當無再行保留
      之理。然案發當時，該竹棍仍留存於其屋內，甚而置放於告訴人日常活動範圍
      內，此與告訴人所稱該該竹棍早經斷裂云云，顯屬有違。是告訴人所言與常情
      有違，應以被告於偵審中所述告訴人曾持竹棍毆打伊等語，與事實相符，堪以
      採信。
（三）被告於偵查中供承，其持以攻擊告訴人之實心木棍，係至告訴人住處質問告訴
      人之際即已備置等語（參見偵卷第七頁），顯見被告至告訴人住處時，本存有
      持該實心木棍攻擊告訴人之意，是其持實心木棍擊打告訴人之舉，並非意欲防
      衛告訴人攻擊。況被告於偵審中亦自承告訴人僅持竹棍毆打伊一下等語（參見
      本院九十二年一月六日訊問筆錄），然被告竟持其所攜帶之木棍毆打告訴人之
      頭部、臉部、背部及右手手掌郭處，致告訴人受有前揭多處傷勢，兩者相較以
      觀，被告所為攻擊告訴人之行為，顯非意欲防衛自己所生之防衛行為。依此，
      被告於偵審中辯稱係因防衛告訴人之攻擊，始持木棍攻擊告訴人云云，顯無可
      採。被告傷害犯行明確，堪以認定，應依法論科。
二、核被告所為係犯刑法第二百七十七條第一項之傷害罪。公訴意旨雖認被告係朝告
    訴人頭部攻擊，且於攻擊告訴人之際，曾高喊「打死你」等語，足見其於行為之
    際，存有殺害告訴人之意，因認被告所為係犯刑法第二百七十一條第二項、第一
    項之殺人未遂罪等語，惟按殺人未遂與傷害罪之區別，本在於行為人於行為之際
    之主觀犯意，是否確有殺害被害人之故意，抑或僅有使被害人受有一定傷勢之意
    為區分之標準，惟行為人主觀犯意隱藏於心中，無從窺見，僅能依據事後勘查行
    為人行為之際之相關客觀事實而為認定。是行為人行為之際，與被害人之衝突原
    因、相對距離，行為人所用工具，施力大小，及被害人受創部位、所受之傷勢等
    客觀因素，均應綜合而為判斷行為人於行為之際是否具有殺人之故意，尚難僅以
    行為人攻擊部位為唯一認定依據。查被告持以攻擊告訴人之木棍雖未據扣案，然
    觀被告自述及目睹被告焚燬該木棍之邱劉玉春（下詳）於警訊中所述，雖二人就
    木棍長度陳述稍有出入（被告稱長約七十五公分，證人邱劉玉春則稱長約二尺）
    ，然就直徑部分陳述大致相符（被告稱約三點五公分，證人邱劉玉春稱約紙杯杯
    底大小），參以被告於警訊中指陳相同材質之木材照片一紙（附於警卷），堪認
    被告於本院審理時所稱其持以攻擊告訴人之木棍係屬長約七十五公分，直徑三點
    五公分之實心木棍等語，與事實相符，堪以採信。而此種形式、材質之木棍極易
    取用為攻擊他人之工具，且持以攻擊他人，可將行為人之力量幾無減損的傳送至
    被害人身上，參以被告本係務農為生（參見本院九十二年三月四日審判筆錄），
    具有相當之膂力。果被告確存殺害告訴人之意，持該木棍以巨力以攻擊告訴人頭
    部，告訴人頭皮處當不致僅受有最深約零點五公分之撕裂傷三處（參見前開病情
    摘要），另參以告訴人當日十九時許經送奇美醫院急診時，生命徵象穩定，意識
    清楚，並無生命危險，而於翌日上午七時即可出院等情，亦有前開病歷摘要一份
    在卷可稽。是被告於偵審中辯稱雖持木棍傷害告訴人，然並無殺害告訴人之意等
    語，尚非全然無據。自難僅以告訴人之頭部受有傷勢即認被告確有殺害告訴人之
    意。另被告於偵查中雖自承於攻擊告訴人之際，確曾高喊「打死你」等語，然觀
    被告於偵查中陳述全文為：（問：邊打還邊喊讓他死？）「我說你先打我，打的
    很痛，我要打死你。」（參見偵卷第八頁），足見被告口出「打死你」之語，本
    係受告訴人攻擊，激憤之中脫口而出，其因受創而口出恫嚇言語，是否與其內心
    本意相符，實非無疑。尚難以其於衝突中之隻字片語即認被告確有殺害告訴人之
    意。綜此，被告告於偵審中迭次辯稱並無殺人故意等語，尚堪採信。是核被告所
    為應祇成立刑法第二百七十七條第一項之傷害罪，檢察官認為被告係犯刑法第二
    百七十一條第二項、第一項之殺人未遂罪等語，容有未洽。惟其基本事實同一，
    本院仍得予以審酌，並變更起訴法條。爰審酌被告僅因細故與告訴人發生衝突，
    竟出諸以此暴力手段、酒後誤事（酒精測試結果達每公升一點一０毫克）有酒精
    測試報告一紙在卷可稽、對告訴人所造成之傷害、犯罪後迄今尚未與告訴人和解
    ，取得其諒解、於偵審中坦承大部分犯行之態度等一切情狀，量處如主文所示之
    刑，以資懲儆。又被告持以攻擊告訴人之實心木棍業經被告於攻擊告訴人後當日
    稍晚在不知情之黃文貞住處旁焚燬等情，業據被告於偵審中陳明在卷，核與證人
    邱劉玉春所見被告持有該實心木棍之地點相符，被告前揭供述與事實相符，堪以
    認定該木棍業已滅失，爰不另予宣告沒收，附此敘明。
據上論斷，應依刑事訴訟法第二百九十九條第一項前段、第三百條，刑法第二百七十
七條第一項，罰金罰鍰提高標準條例第一條前段，判決如主文。
本案經檢察官曾昭愷到庭執行職務
中      華      民      國    九十二    年      三      月     十八     日
                                  臺灣臺南地方法院刑事第五庭
                                          法  官  卓穎毓
右正本證明與原本無異。
如不服本判決，應於判決送達後十日內，向本院提出上訴狀（應附繕本）。
                                          書記官  秦建華
中      華      民      國    九十二    年      三      月     十八     日
附錄法條：
中華民國刑法第二百七十七條
傷害人之身體或健康者，處三年以下有期徒刑、拘役或一千元以下罰金。
犯前項之罪因而致人於死者，處無期徒刑或七年以上有期徒刑；致重傷者，處三年以
上十年以下有期徒刑。


司法院資訊處製作；財團法人民間司法改革基金會備份。
